【裁判字號】    97,交聲,218
【裁判日期】    970331
【裁判案由】    聲明異議
【裁判全文】
臺灣高雄地方法院交通事件裁定         97年度交聲字第218號
原處分機關  高雄市政府交通局
異  議  人
即受處分人  陳楨祥
上列受處分人因違反道路交通管理處罰條例案件，對於高雄市政
府交通局於中華民國97年1 月14日所為之處分（原處分案號：高
市交裁字第裁32–BQ0000000號），聲明異議，本院裁定如下：
    主  文
異議駁回。
    理  由
一、按汽車（依道路交通管理處罰條例第3 條第8 款規定，包括
    機器腳踏車即機車）駕駛人，行經有燈光號誌管制之交岔路
    口闖紅燈者，處新臺幣（下同）1, 800元以上5,400 元以下
    罰鍰；汽車駕駛人，駕駛汽車有違反道路交通管理處罰條例
    之行為，經交通勤務警察或依法令執行交通稽查任務人員制
    止時，不聽制止或拒絕停車接受稽查而逃逸者，按各該條規
    定處罰外，處3,000 元以上6,000 元以下罰鍰。道路交通管
    理處罰條例第53條第1 項、第60條第1 項、分別定有明文。
    次按上開闖紅燈及不服指揮稽查而逃逸之行為，若當場不能
    或不宜攔截製單舉發者，得逕行舉發；第1 項逕行舉發，應
    記明車輛牌照號碼、車型等可資辨明之資料，以汽車所有人
    為被通知人製單舉發；本條之處罰，受舉發違反道路交通管
    理事件之受處罰人，認為受舉發之違規定行為應歸責他人者
    ，應於舉發違反道路交通管理事件通知單應到案日期前，檢
    附相關證據及應歸責人相關證明文件，向處罰機關告知歸責
    人，處罰機關應即另行通知應歸責人到案依法處理。逾期未
    依規定辦理者，仍依本條例各該違反條款規定處罰。同條例
    第7 條之2 第1 項第1 款、第4 款、第85條第1 項亦定有明
    文。因此，違反道路交通管理處罰條例之車輛所有人，如其
    所有之車輛，並非車輛所有人親自騎乘違規，於舉發通知單
    寄達車輛所有人時，依照上揭規定，即有義務於舉發違反道
    路交通管理事件通知單應到案日期前，檢附相關證據及應歸
    責人相關證明文件，向處罰機關告知應歸責於何人，以使處
    罰機關另行通知實際駕駛人到案依法處理，如逾期未依規定
    辦理，依照上揭規定，則仍應處罰車輛所有人。
二、原處分機關高雄市政府交通局係以：車號085 –BKB 號重機
    車之駕駛人因於民國96年11月30日下午5 時58分許，騎乘該
    機車沿高雄市○○路西向東方向行駛，行經日全街口，有闖
    紅燈及違規後不聽勤務人員制止等違規情事，經高雄市政府
    警察局三民第二分局鼎山派出所警員以上開機車所有人即異
    議人陳楨祥為被通知人製單舉發，異議人不服提出申訴，原
    處分機關經調查結果，仍認異議人有上開違規情事，乃依道
    路交通管理處罰條例第53條第1 項、第60條第1 項之規定，
    於97年1 月14日以高市府交裁字第裁32–BQ0000000 號裁決
    書裁處受處分人罰鍰各1,800 元、3,000 元在案，有舉發通
    知單、交通違規陳述單、高雄市政府警察局三民第二分局97
    年1 月11日高市警三二分六字第0970000273號函及裁決書各
    1 份在卷足憑。
三、本件異議意旨略以：車號085 –BKB 號重機車雖為異議人所
    有，惟該車平常放在福德路，有時供家人、工讀生使用，鄰
    居也曾經借過，異議人本身很少在使用，且員警舉發交通違
    規應附舉發照片，讓異議人知悉違規事實及駕駛人，但本件
    並沒有舉發照片，故不知上開機車究係何人闖紅燈及未不聽
    勤務人員制止而加速逃逸之違規事實，原處分機關未察，逕
    予裁處，實難令人甘服，爰依法聲明異議等語。
四、經查：
(一)、查異議人係於97年1 月17日提起本件聲明異議，而本件裁決
    書係於同年1 月18日送達異議人，有送達證書在卷可按。異
    議人提起本件聲明異議，顯係在裁決書合法送達前為之，基
    於「判決後送達前，亦可提起上訴」之同一法理，異議人於
    裁決後，裁決書送達前，聲明異議，應為合法，合先敘明。
(二)、上開車號085 –BKB 號重機車之所有人為異議人之事實，為
    異議人所自承，並有車號查詢重型機車車籍單在卷足憑。而
    證人即舉發本件違規事件之高雄市政府警察局三民第二分局
    鼎山派出所警員甲○○於本院調查時到庭具結證稱：當天我
    在鼎山街與大順二路口執行交通交整勤務時，看到1 部機車
    從大順二路往我方向行駛過來，當時我在鼎山街口往日全街
    口看，大順路方向是紅燈，該輛機車從大順路行駛闖越日全
    街口的紅燈過來，我站在大順路的慢車道，看到該車，就往
    外走，並吹哨約2 、3 次及以指揮棒攔下該車，該部機車看
    到我吹哨及指揮停車，先作勢要往路邊停靠，突然又加速騎
    走，我們就記下該車車牌等語（見本院97年3 月21日訊問筆
    錄），異議人對上開違規事實舉發過程並不爭執，並有高雄
    市政府警察局三民第二分局員警工作紀錄簿影本1 紙附卷可
    稽。是本件車號085 –BKB 號重機車於前揭時、地，確有闖
    紅燈及違規後不聽勤務人員制止等違規情事。而本件違規之
    機車駕駛人闖紅燈及違規後不聽勤務人員制止而騎乘機車離
    去現場，勤務之員警即無從當場舉發，則其記下車號、顏色
    、車型後，以上開機車所有人即異議人為被通知人，逕行舉
    發，尚無違誤。
(三)、而上開舉發通知單通知聯，業經高雄市政府警察局送達異議
    人，並經異議人於96年12月31日到案陳述，其陳述內容雖提
    及實際違規駕駛人非異議人，惟並未陳報實際駕駛人之姓名
    、住所之事實，有高雄市政府警察局97年1 月29日高市交裁
    字第0970004422號函檢送之交通違規陳述單在卷為憑，則高
    雄市政府以異議人即汽車所有人為裁罰對象，認其違反行為
    時道路交通管理處罰條例第53條第1 項規定，裁罰新臺幣
    2,700 元，即無不合。異議人既未於期限內告知原處分機關
    實際駕駛人，自不能因此而免除其應負之違規責任。至於異
    議人另以：員警舉發本件交通違規事件，並未提出舉發照片
    等語置辯。惟上開重機車前揭違規之情至堪認定一節，縱令
    執行員警未能提出現場實際違規照片以資憑佐，仍無礙於本
    件交通違規事實之認定，附此敘明。
五、綜上所述，異議人所有之系爭車輛確有於前揭時、地行經有
    燈光號誌管制之交叉路口而闖紅燈及違規後不聽勤務人員制
    止等違規行為。從而，原處分機關依前揭道路交通管理處罰
    條例第53條第1 項、第60條第1 項，違反道路交通管理事件
    統一裁罰基準及處理細則第43條、第44條、第67條暨違反道
    路交通管理事件統一裁罰標準表之規定，各裁處異議人罰鍰
    1,800 元、3,000 元，核無違誤。本件異議，為無理由，應
    予駁回。
據上論斷，應依道路交通案件處理法第19條，裁定如主文。
中    華    民    國    97    年    3     月    31    日
                  交通法庭    法  官  李殷君
以上正本證明與原本無異。
如不服本裁定應於送達後5日內向本院提出抗告狀。
中    華    民    國    97    年    4     月     1    日
                              書記官  陳昱良


司法院資訊處製作；財團法人民間司法改革基金會備份。
